臺灣臺中地方法院民事裁定
111年度訴聲字第3號
聲  請  人  李世華    住臺北市○○區○○路○段00巷0弄00                          號
相  對  人  高敏華  

上列聲請人因與相對人間請求履行不動產買賣契約事件(本院111
年度訴字第215號)，聲請許可為訴訟繫屬事實之登記，本院裁定
如下：
    主  文
聲請駁回。
    理  由
一、聲請意旨略以：聲請人委託訴外人包珠慧，於民國110年8月
    13日與相對人就如附表所示之不動產（下稱系爭不動產）簽
    訂不動產買賣契約書。然聲請人依約將總價款合計新臺幣13
    8萬元匯入履保專戶後，相對人卻未履行辦理系爭不動產移
    轉登記及點交，嗣聲請人以郵局存證信函催告相對人履約，
    相對人均置之不理，聲請人業依民法第348條之規定提起訴
    訟，聲明請求相對人應將系爭不動產所有權移轉登記、點交
    予聲請人，並應賠償聲請人逾期點交按買賣總價款每日萬分
    之2計算之違約金。為使第三人知悉本件訟爭情事，俾阻第
    三人因信賴登記而善意取得系爭土地所有權，及避免確定判
    決效力所及之第三人受不測之損害，爰依民事訴訟法第254
    條第5項規定，聲請許可為訴訟繫屬之登記等語。
二、按訴訟標的基於物權關係，且其權利或標的物之取得、設定
    、喪失或變更，依法應登記者，於事實審言詞辯論終結前，
    原告得聲請受訴法院以裁定許可為訴訟繫屬事實之登記。民
    事訴訟法第254條第5項定有明文。前開規定修正理由為：「
    現行條文第五項規定旨在藉由將訴訟繫屬事實予以登記之公
    示方法，使第三人知悉訟爭情事，俾阻卻其因信賴登記而善
    意取得，及避免確定判決效力所及之第三人受不測之損害。
    其所定得聲請發給已起訴證明之當事人，係指原告；其訴訟
    標的宜限於基於物權關係者，以免過度影響被告及第三人之
    權益。…」。準此，法院許可為訴訟繫屬事實之登記，必以
    訴訟標的之權利係本於物權關係為請求，且該權利或標的物
    之取得、設定、喪失、變更依法應登記者為要件，二者缺一
    不可。若原告起訴所主張訴訟標的之權利，其得、喪、設定
    、變更無須登記者（例如基於買賣契約所生之債權），縱使
    所請求給付者，為得、喪、設定、變更應經登記之「標的物
    」（例如不動產），亦與此條項規定要件不符，而不能發給
    起訴之證明。
三、經查，聲請人所請求相對人應將系爭不動產之所有權移轉登
    記予聲請人，固已提起民事訴訟，並由本院以111年度訴字
    第215號履行不動產買賣契約事件受理中，惟其訴訟標的乃
    係基於民法第348條規定，基於買賣之債權關係，訴請相對
    人應將系爭不動產移轉登記予聲請人所有。揆諸前揭規定與
    說明，本事件並非本於物權關係為請求，聲請人聲請本院裁
    定許可為訴訟繫屬之登記，與民事訴訟法第254條第5項之要
    件不合，應予駁回。
四、爰裁定如主文。
　　
中　　華　　民　　國　　111 　年　　3 　　月　　4 　　日
                  民事第一庭    法　官　蔡孟君
以上正本係照原本作成。
如不服本裁定應於送達後10日內向本院提出抗告狀，並繳納抗告
費新臺幣1,000元。
                                書記官　鄭雅雲
中　　華　　民　　國　　111 　年　　3 　　月　　 4 　 日
附表：
一、土地
編號   土          地      坐        落     面    積   權    利   範    圍    市 鄉鎮市區   段   地    號  平方公尺  1 臺中 北區 文正段 65-65 877 18/10000 2 臺中 北區 文正段 65-77 102 18/10000 3 臺中 北區 文正段 65-86 260 18/10000 4 臺中 北區 文正段 65-87 3 18/10000 5 臺中 北區 文正段 65-88 46 18/10000 6 臺中 北區 文正段 65-89 1 18/10000 

二、建物
編  號 建號 門  牌  號  碼 建物面積（平方公尺）    權利     範圍    樓 層 面 積 合    計 附屬建物主要建築材料及用途  1 2971 臺中市○區○○○路○段0號7樓之8 7層：21.18 陽台：2.12   全部 共同使用部分：3075建號，769.41平方公尺，權利範圍：18/10000